臺灣士林地方法院民事裁定　　　　　　　100年度監字第192號
聲　請　人　陳武男
非訟代理人　陳武義
上列聲請人聲請處分受監護人不動產事件，本院裁定如下：
    主  文
聲請駁回。
聲請程序費用由聲請人負擔。
    理  由
一、本件聲請意旨略以：聲請人為受監護宣告人陳蔡雙燕（女、
    民國○○年○○月○ 日生、身分證統一編號：Ｚ000000000號）之
    子，陳蔡雙燕因罹患腦中風、尿毒症、慢性呼吸衰竭，致無
    法處理自己事務，前經鈞院以99年度監宣字第240 號裁定宣
    告為受監護宣告之人，並選定聲請人陳武男為其監護人、陳
    武義為會同開具財產清冊之人。嗣聲請人陳武男與開具財產
    清冊人陳武義於100 年5 月3 日向鈞院陳報受監護宣告人之
    財產清冊，業經鈞院以100 年度監字第124 號准予備查在案
    。又受監護宣告人名下有坐落於新北市五股區○○○段坑口
    小段444 之2 、444 之之3 、444 之4 、444 之10、522 、
    522 之2 、522 之3 、522 之5 地號等8 筆土地，其土地權
    利範圍各為274 分之5 ，為使受監護宣告人之上開土地更趨
    於集中，並減少共有人數，擬將上開土地與該土地其他共有
    人之所有土地即坐落於同地段之522 之7 、522 之17地號土
    地，共計權利範圍1370分之112 ，辦理土地交換，爰依民法
    第1101條第2 項第1 款規定聲請許可處分受監護宣告人之不
    動產等語。
二、按監護人對於受監護人之財產，非為受監護人之利益，不得
    使用、代為或同意處分。監護人為下列行為，非經法院許可
    ，不生效力：(一)代理受監護人購置或處分不動產。(二)代理受
    監護人，就供其居住之建築物或其基地出租、供他人使用或
    終止租賃。民國98年11月23日修正生效之民法第1101條第1
    項、第2 項定有明文。
三、本件聲請人主張其為受監護宣告人陳蔡雙燕之子，前經本院
    於100 年4 月14日以99年度監宣字第240 號裁定宣告為受監
    護宣告之人，並選任聲請人陳武男為受監護宣告人之監護人
    ，嗣聲請人於100 年5 月3 日向本院陳報受監護宣告人之財
    產清冊，業經本院以100 年度監字第124 號准予備查在案等
    情，已其據提出本院99年度監宣字第240 號民事裁定暨確定
    證明書可憑，並據本院調閱前開案號卷核閱無訛，堪信為真
    實。又聲請人主張受監護宣告人名下有坐落於新北市五股區
    ○○○段坑口小段444 之2 、444 之3 、444 之4 、444 之
    10、522 、522 之2 、522 之3 、522 之5 地號等8 筆土地
    ，為使受監護宣告人之上開土地更趨於集中，並減少共有人
    數，擬將上開土地與其他共有人所有之土地辦理土地交換等
    情，固據提出土地所有權交換契約書為證。惟前揭法文規定
    監護人非為受監護人之利益，不得處分受監護人之財產，且
    限制監護人不得以受監護人之財產為投資行為（同條第3 項
    ），而聲請人代理人陳武義到庭陳明照顧受監護宣告人之費
    用仍然足夠，惟欲處分受監護人陳蔡雙燕財產內容，僅係因
    受監護宣告人名下土地過多，且持分少，若換地後，土地集
    中，可減少土地共有人數，且將來較易出售等語（見本院
    100 年9 月1 日非訟事件筆錄）。可見受監護宣告人仍有相
    當之現金存款足供其養護所需，是聲請人聲請處分上揭不動
    產之目的，並非受監護人之照護費用有何不足，或有何非出
    售不動產即無法支付醫療、照養費用之情形，難認有處分上
    揭不動產之必要，至於聲請人所陳土地集中有利將來出售，
    顯係投資、理財行為，與前揭法文規範意旨不符。是本件聲
    請許可處分受監護宣告人陳蔡雙燕名下不動產，不符受監護
    人之利益，其聲請尚難准許，應予駁回。
四、依非訟事件法第21條第1 項前段，裁定如主文。
中    華    民    國  100     年    9     月    14    日
                  家事庭法  官  詹朝傑
以上正本係照原本作成。
如不服本裁定，應於送達後10日內向本院提出抗告狀，並繳納抗
告費新臺幣1,000元。
中    華    民    國   100    年    9     月    19    日
                        書記官  劉雅萍